---
title: "單變量黃金時間數列分析"
author: "林子立"
date: "`r Sys.Date()`"
output: word_document
---


---Section 1: Time Series Analysis for the Gold Price (XUFIX)
```{r, source data, echo=F}
source("/Users/linzili/政大課堂/計量經濟學（二）/期末報告/分析檔案：Ｒ/data_cleaning.R")

##library
library(tseries)
library(aTSA)
library(forecast)
library(lmtest)
library(lmPerm)
library(rugarch)
```

#Step1: Exploratory Data Analysis

##Data Visualization
```{r, data visualization (i), echo=T}

# 時間向量與價格
dates <- AU_OIL$Date
gold <- AU_OIL$GoldPrice_interp

# 繪圖（線圖，不畫 x 軸）
plot(dates, gold, type = "l",
     main = "Gold Price Time Series",
     ylab = "Gold Price",
     xlab = "Date",
     xaxt = "n")  # 不畫預設 x 軸

# 建立每年 1 月 1 日的日期向量
years <- seq(from = as.Date("2010-01-01"), to = as.Date("2025-01-01"), by = "year")

# 標上年份作為 x 軸刻度
axis(side = 1, at = years, labels = format(years, "%Y"))
adf.test(gold)
```
此圖呈現的是自2010年以來，LMBA黃金每日拍賣價（AM）的價格。從圖中可以看到，價格以大週期來看可以以2016年為分界找到兩個趨勢。在2016年以前黃金價格經歷先升後降的趨勢；2016年之後則是持續攀升。其中值得注意的現象是，黃金價格兩、三年就會存在一次跳動情形，造成短期價格劇烈變化的情況，如2013年終、2016年底、2019年底、2021年初及2024年初。
除了部分時間存在劇烈跳動的價格變化以外，長期趨勢也存在單調遞增與增加速度加快的趨勢。從此觀點出發，合理懷疑此資料序列存在單根。近一步使用Augmented Dickey-Fuller檢定（以下簡稱ADF檢定），可以發現不管有無趨勢(Trend)或飄移（Drift）的加入，以及滯後期為0-9期之間，強烈的證據都指向單根存在於此序列資料中。為了符合對於穩定態（Stationary）資料的統計假設，以下使用常見的資料處理方法：取對數及差分進行探討。

```{r, data visualization (ii), echo=T}

# 時間向量與價格
dates <- AU_OIL$Date
gold <- log(AU_OIL$GoldPrice_interp)

# 繪圖（線圖，不畫 x 軸）
plot(dates, gold, type = "l",
     main = "Gold Price Time Series",
     ylab = "Gold Price",
     xlab = "Date",
     xaxt = "n")  # 不畫預設 x 軸

# 建立每年 1 月 1 日的日期向量
years <- seq(from = as.Date("2010-01-01"), to = as.Date("2025-01-01"), by = "year")

# 標上年份作為 x 軸刻度
axis(side = 1, at = years, labels = format(years, "%Y"))

adf.test(gold)
```
首先嘗試的分析方法為一次差分。從圖中可以發現資料仍舊存在短期的劇烈變動以及穩定的增加趨勢。而且可以發現此增加趨勢似乎沒有緩和的現象，表明此時間數列可能存在單根。是以，近一步透過ADF檢定方法，分析趨勢、飄移及滯後期之下的資料是否存在單根。從檢定結果的報表中可以發現不管有無趨勢(Trend)或飄移（Drift）的加入，以及滯後期為0-9期之間，強烈的證據都指向單根存在於此序列資料中。為了符合對於穩定態（Stationary）資料的統計假設，以下使用常見的資料處理方法：取對數及差分進行探討。





```{r, data visualization (iii), echo=T}
# Step 1: 差分後的價格
gold_diff <- diff(AU_OIL$GoldPrice_interp)

# Step 2: 調整時間向量（去掉第一天，因為差分少一天）
dates_diff <- AU_OIL$Date[-1]  # 或 tail(dates, -1)

# Step 3: 繪圖（關閉預設 x 軸）
plot(dates_diff, gold_diff, type = "l",
     main = "Differenced Gold Price Time Series",
     ylab = "Differenced Gold Price",
     xlab = "Date",
     xaxt = "n")

# Step 4: 標出每年 1 月 1 日的位置
years <- seq(from = as.Date("2010-01-01"), to = as.Date("2025-01-01"), by = "year")

# 只選擇 years 有在日期範圍內的
valid_years <- years[years %in% dates_diff]

# Step 5: 畫上 x 軸標籤（以年份顯示）
axis(side = 1, at = valid_years, labels = format(valid_years, "%Y"))


adf.test(diff(AU_OIL$GoldPrice_interp))

```
其次，嘗試的資料屬於進行差分處理的資料，從資料來看，雖然仍舊有部分時間的資料有劇烈波動，但是相較前兩個圖形，明顯少了穩定上升的現象。進一步檢測資料的單根，可以發現與前兩個方法完全不同的結果。不論趨勢是否存在以及落後期數，在以0.05的信心水準之下，所以組合的檢定結果都表明這個方法處理的資料不具有單根，合理推測此筆資料適合進行分析。總結來看，透過差分處理的資料不再有單根，僅剩劇烈的波動問題存在於此筆資料。
```{r, data visualization (iv), echo=T}
# Step 1: 差分後的價格
gold_diff <- diff(log(AU_OIL$GoldPrice_interp))

# Step 2: 調整時間向量（去掉第一天，因為差分少一天）
dates_diff <- AU_OIL$Date[-1]  # 或 tail(dates, -1)

# Step 3: 繪圖（關閉預設 x 軸）
plot(dates_diff, gold_diff, type = "l",
     main = "Differenced Gold Price Time Series",
     ylab = "Differenced Gold Price",
     xlab = "Date",
     xaxt = "n")

# Step 4: 標出每年 1 月 1 日的位置
years <- seq(from = as.Date("2010-01-01"), to = as.Date("2025-01-01"), by = "year")

# 只選擇 years 有在日期範圍內的
valid_years <- years[years %in% dates_diff]

# Step 5: 畫上 x 軸標籤（以年份顯示）
axis(side = 1, at = valid_years, labels = format(valid_years, "%Y"))
adf.test(diff(log(AU_OIL$GoldPrice_interp)))
```
再來，嘗試結合差分與對數處理的方法。從圖中可以看到劇烈波動趨於穩定，且同樣少了長期穩定上升的趨勢，合理推測此種方法不只消除單根、也緩和劇烈波動的現象。進一步檢測資料的單根，可以發現與前兩個方法完全不同的結果。不論趨勢是否存在以及落後期數，在以0.05的信心水準之下，所以組合的檢定結果都表明這個方法處理的資料不具有單根，合理推測此筆資料適合進行分析。
總結個段資料處理方法可以發現，原始資料存在的劇烈波動及穩定上升趨勢（單根），透過結合差分及對數的處理為相對較佳的方法。故而，後續將以此方法進行深入分析與建立解釋模型。


##Data mining

```{r, acf&pacf detection, echo=T}
par(mfrow=c(2,1))
acf(gold_diff, lag.max=300)
acf(gold_diff, lag.max=50)
pacf(gold_diff, lag.max=300)
pacf(gold_diff, lag.max=50)
par(mfrow=c(1,1))
```

AR(1) ,MA(1)
```{r,ARIMA model, echo=T}

model1 <- arima(log(AU_OIL$GoldPrice_interp), order = c(1,1,1))
model1

plot(fitted(model1))
nrow(AU_OIL)
lines(1:nrow(AU_OIL), y=log(AU_OIL$GoldPrice), type="l", lwd=2, col="blue")

```

AR1, MA1的模型看起來不錯，

```{r, residual analysis for the model1, echo=T}
acf(residuals(model1))
qqnorm(residuals(model1)); qqline(residuals(model1))
ks.test(residuals(model1), "pnorm")

library(nortest)
ad.test(residuals(model1))
Box.test(residuals(model1), lag = 20, type = "Ljung-Box")
```
根據 Gauss-Markov 定理，線性模型若要具備最佳線性無偏估計量（BLUE）的性質，必須滿足數項假設，包括：誤差項彼此獨立、具同質變異（homoscedasticity），且通常進一步假設服從常態分布（normality），以利後續推論。在進行模型殘差分析時，本文依序透過殘差分布圖與常態分布的分位數圖（Q-Q plot），以及 Anderson-Darling 檢定（A-D 檢定） 來檢驗殘差的常態性；使用 Permutation Test 以非參數方式比較前後期殘差分布是否一致；最後再以 Box-Ljung Test 檢驗殘差的自我相關性。

從殘差分析圖中可觀察到明顯的厚尾現象（heavy tail），顯示殘差偏離常態分布；同時，A-D 檢定的 p 值小於 0.01，也顯示有統計顯著的證據拒絕常態假設。此外，Box-Ljung Test 的 p 值為 0.3448，遠高於 0.05 的信心水準，表示殘差並無明顯的自相關性。

基於上述殘差不符合常態分布的結果，傳統的 F 檢定將可能導致誤導性的推論，因其對常態性具高度敏感性。因此，為避免違反 F 檢定前提所帶來的偏誤，本文改以置換檢定（Permutation Test）來比較不同時間段的殘差變異，作為檢驗異質變異的替代方案。置換檢定不依賴資料的分布型態，能在較少前提下提供可靠的推論結果，特別適合應用於殘差存在偏態或厚尾的情境下。


```{r, heterosckedasity test, echo=T}
set.seed(42)  # 固定隨機種子

# 假設你用的是模型殘差
res <- residuals(model1)

# 分組
n <- length(res)
half <- floor(n / 2)
group1 <- res[1:half]
group2 <- res[(half + 1):n]

# 真實標準差差異
obs_diff <- abs(sd(group1) - sd(group2))

# 置換檢定
n_perm <- 10000
perm_diffs <- replicate(n_perm, {
  perm <- sample(res)  # 隨機重組
  g1 <- perm[1:half]
  g2 <- perm[(half + 1):n]
  abs(sd(g1) - sd(g2))
})

# p 值
p_value <- mean(perm_diffs >= obs_diff)
cat("Permutation test p-value:", p_value, "\n")



```

基於模型殘差是否服從常態分布的疑慮，為進一步檢驗殘差變異是否隨時間改變，亦即是否存在異質變異（Heteroskedasticity）的情形，本研究採用置換檢定（Permutation Test）進行分析。置換檢定是一種非參數統計方法，適用於在不依賴特定分布假設（如常態性或等變異性）下，檢驗兩組資料在某統計量上的差異是否顯著。其核心概念在於：當虛無假設成立時，觀察值間具有可交換性（exchangeability），因此可透過隨機重排資料順序以建立統計量的虛無分布（null distribution），並比較實際觀察值的位置以計算 p 值，進而檢驗前後期殘差是否來自相同變異結構。本次分析中，最終所得的 permutation test p-value 為小於0.01，顯示殘差變異在時間上存在顯著差異，支持異質變異的存在。

總結本段可以得知，ARIMA模型對於黃金日價格估計上儘管符合多項OLS假設，然而異質變異問題存在估計問題中，不僅導致最小平方法估計（OLS）不為不偏估計量(Unbiased Estimator)，且無法根據Gauss-Markov定理計算出最佳線性不偏估計式(Best Linear Unbiased Estimater)。為解決此問題，以下嘗試使用AutoRegressive Conditional Heteroskedasticity Model(以下簡稱ARCH 模型)進行分析。

```{r, fitted value CI, echo=T}
# library(forecast)
# 
# # Fit ARIMA(1,1,1) model
# model1 <- arima(log(AU_OIL$GoldPrice_interp), order = c(1,1,1))
# 
# # Extract fitted differences (Δlog_price)
# z_fit <- fitted(model1)  # length = N - 1
# 
# # Get full time series
# log_gold <- log(AU_OIL$GoldPrice_interp)
# dates <- AU_OIL$Date
# 
# # Initialize fitted log-price vector
# log_price_hat <- rep(NA, length(log_gold))
# log_price_hat[2:length(log_gold)] <- z_fit
# 
# # Residual standard deviation
# resid_sd <- sd(residuals(model1), na.rm = TRUE)
# 
# # CI quantiles
# z95 <- qnorm(0.975)
# z90 <- qnorm(0.95)
# 
# # Confidence intervals on log scale
# upper95 <- log_price_hat + z95 * resid_sd
# lower95 <- log_price_hat - z95 * resid_sd
# upper90 <- log_price_hat + z90 * resid_sd
# lower90 <- log_price_hat - z90 * resid_sd
# 
# # Plot
# plot(dates, log_gold, type = "l", col = "black", lwd = 1.5,
#      main = "ARIMA(1,1,1) Fitted Values with 95% and 90% CI",
#      xlab = "Date", ylab = "log(Gold Price)")
# 
# lines(dates, log_price_hat, col = "blue", lwd = 2)
# lines(dates, upper95, col = "red", lty = 2)
# lines(dates, lower95, col = "red", lty = 2)
# lines(dates, upper90, col = "orange", lty = 3)
# lines(dates, lower90, col = "orange", lty = 3)
# 
# legend("topleft", legend = c("Actual log price", "Fitted", "95% CI", "90% CI"),
#        col = c("black", "blue", "red", "orange"),
#        lty = c(1, 1, 2, 3), lwd = c(1.5, 2, 1, 1))
```



```{r, predictioni, echo=T}
# p <-predict(model1, n.ahead = 12)
# exp(p$pred)
```

--------------STEP2 ARCH model

```{r, Advanced Heteroskedasticity test of the Box test ,echo=T}
Box.test(res,type="Ljung-Box", fitdf=1)

```
Recalled the result of the Ljung-Box test for the residuals which has sufficient evidence showing the series is autocorrelated. 

```{r, Lagrange Multiplier test for the ARCH ,echo=T}

arch.test(model1, output = TRUE)

```
為檢驗殘差中是否存在條件異質變異，本研究進一步對 ARIMA 模型殘差進行 ARCH LM 檢定（Lagrange Multiplier Test for ARCH effects）。從結果圖中可觀察到，無論是 Portmanteau Q test（PQ）或 Lagrange Multiplier test（LM）於各滯後階數下的 p 值皆遠低於 0.05，顯示在顯著水準下拒絕「不存在 ARCH 效應」的虛無假設，亦即殘差中存在顯著的變異聚集現象（volatility clustering）。因此，採用 ARCH 或 GARCH 類模型進行條件變異數建模是有其統計根據的。


```{r, Advanced Heteroskedasticity test ,echo=T}
library(FinTS)
par(mfrow=c(2,1))
acf(res^2, lag.max=20)
pacf(res^2, lag.max=20)
acf(res^2, lag.max=50)
pacf(res^2, lag.max=50)
par(mfrow=c(1,1))

ArchTest(res, lags = 5)

```
ACF與PACF的圖形是用來決定ARCH模型滯後期數的判斷依據之一，良好的ARCH模型應該具有拖尾（Tails off）的ACF圖形以及截斷的（Cut-Off）的PACF圖形，PACF截斷的期數即為ARCH模型的滯後期數。從圖中可以看到ACF在第0期之後的期數，幾乎都與0沒有顯著差異；然而PACF圖形則有兩種可能：截斷在第一期以及截斷在第7期。歸納上述的圖形分析結論，可以推測殘差可能有兩個潛在模型：ARCH(1)或是ARCH(7)。以下將擬合兩個模型後，透過評估係數及相關模型指標後進行選擇。

```{r, prediction2, echo=T}
# library(zoo)
# roll_sd <- rollapply(log(AU_OIL$GoldPrice_interp), width = 365, FUN = sd, align = "right", fill = NA)
# 
# plot(AU_OIL$Date, roll_sd, type = "l",
#      main = "Rolling Standard Deviation (1 Year)",
#      ylab = "SD", xlab = "Date")
#所有的觀測值都落在fitted value的95%信賴區間內
```










```{r, ARIMA(1,1,1)+ARCH(7) and ARCH(1) with normal error distribution, echo=T}
# 建立 ARCH(1) with ARIMA(1,1,1) 均值結構
spec1 <- ugarchspec(
  variance.model = list(model = "sGARCH", garchOrder = c(1, 0)),  # ARCH(1)
  mean.model = list(armaOrder = c(1, 1), include.mean = TRUE),
  distribution.model = "norm"
)

# 建立 ARCH(2) with ARIMA(1,1,1) 均值結構
spec2 <- ugarchspec(
  variance.model = list(model = "sGARCH", garchOrder = c(7, 0)),  # ARCH(7)
  mean.model = list(armaOrder = c(1, 1), include.mean = TRUE),
  distribution.model = "norm"
)

# 使用對數轉換後的價格資料
log_gold <- log(AU_OIL$GoldPrice_interp)

# 擬合模型
model1.1 <- ugarchfit(spec = spec1, data = log_gold)
model1.2 <- ugarchfit(spec = spec2, data = log_gold)
model1.1

model1.2

```
為評估不同階數之 ARCH 模型在解釋黃金價格變異性方面的表現，本文分別建構以 ARIMA(1,1,1) 為均值結構的 ARCH(1) 與 ARCH(7) 模型進行比較。從樣本內擬合指標觀察，ARCH(7) 模型的對數似然值（LogLikelihood = 19849.64）高於 ARCH(1) 模型（19318.7），且其 AIC 值（-7.2272）亦優於 ARCH(1) 的 -7.0360，顯示在樣本內擬合層面 ARCH(7) 模型較佳。

然而，深入觀察模型診斷結果可發現，ARCH(7) 存在多項統計上的潛在問題。其殘差平方的 Ljung-Box 檢定在高階（Lag 20 與 Lag 34）下出現顯著結果（p < 0.01），顯示仍存在殘差結構未被捕捉；此外，ARCH LM 檢定在 Lag 12 時亦呈現邊界顯著性（p = 0.02883），說明變異數模型可能未完全描述波動性。穩定性分析方面，ARCH(7) 模型的 alpha4 參數對應 Nyblom 統計量為 4.34，遠超過 1% 臨界值（0.75），顯示參數存在嚴重不穩定問題，且多數 alpha 參數在 robust 標準誤下變得不顯著，增加模型解釋上的不確定性。

相比之下，ARCH(1) 模型雖然 AIC 略高，但模型結構簡潔，所有參數顯著，殘差與殘差平方均符合白噪音假設，且未觀察到殘留的 ARCH 效應。其 Nyblom 檢定中，唯一顯著不穩定的是 alpha1，但幅度相對 ARCH(7) 為低，整體結構較為穩定。

綜上所述，ARCH(7) 雖在擬合表現上佔優，但模型不穩定且解釋力不一致，存在過度擬合風險；而 ARCH(1) 模型則在統計顯著性、殘差結構與穩定性方面表現更為穩健。因此，本文建議採用 ARCH(1) 作為黃金價格變異數建模的主要架構，並可於後續進一步考慮 ARCH(2) 或 ARCH(3) 作為潛在折衷方案。

```{r, LRT for arch(1)and arch(7),echo=T}
LL_full <- likelihood(model1.2)     # ARCH(7)
LL_restricted <- likelihood(model1.1)  # ARCH(1)

LR_stat <- 2 * (LL_full - LL_restricted)
df <- 6
p_value <- pchisq(LR_stat, df = df, lower.tail = FALSE)

cat("Likelihood Ratio Statistic:", LR_stat, "\n")
cat("p-value:", p_value, "\n")
```
為比較 ARCH(1) 與 ARCH(7) 模型在條件變異數建模上的解釋力，本文進行似然比檢定。結果顯示，ARCH(7) 模型相較於 ARCH(1) 的對數似然值顯著提高（LR 統計量 = 1061.871，df = 6，p 值 <2.2e-16），表示多加入的延遲變異數項對模型整體擬合具有統計上的顯著貢獻。然而，雖然 ARCH(7) 在樣本內表現優越，其模型參數顯著性、穩定性與殘差結構檢定結果顯示存在過度擬合與不穩定性問題，多數 項於 robust 標準誤下不顯著，Nyblom個別檢定亦出現超過臨界值情形。因此，在統計顯著與模型穩健性間取得平衡下，本文仍建議採用較為簡潔且結構穩定的 ARCH(1) 模型，並視情況進行中階（例如 ARCH(2)–ARCH(3)）模型之敏感性分析以尋求最佳折衷。

```{r, residual of the resial test kurtosis and skewness, echo=T}
library(e1071)  # for skewness and kurtosis

# 取標準化殘差
resid_std <- residuals(model1.1, standardize = TRUE)

# 計算指標
sk <- skewness(resid_std)
ku <- kurtosis(resid_std)

cat("Skewness:", sk, "\n")
cat("Kurtosis:", ku, "\n")
# 取標準化殘差
resid_std <- residuals(model1.2, standardize = TRUE)

# 計算指標
sk <- skewness(resid_std)
ku <- kurtosis(resid_std)

cat("Skewness:", sk, "\n")
cat("Kurtosis:", ku, "\n")
```

模型的 標準化殘差 不僅不是常態分布，還呈現極度偏態與厚尾，這會嚴重低估風險與尾端事件的機率。

```{r, ARIMA(1,1,1)+ARCH(1) with skewed t-distribution error, echo=T }
# ARCH(1) with skewed-t
spec_sstd <- ugarchspec(
  variance.model = list(model = "sGARCH", garchOrder = c(1, 0)),
  mean.model = list(armaOrder = c(1, 1), include.mean = TRUE),
  distribution.model = "sstd"
)


# ARCH(7) with t-distribution
spec_std <- ugarchspec(
  variance.model = list(model = "sGARCH", garchOrder = c(7, 0)),
  mean.model = list(armaOrder = c(1, 1), include.mean = TRUE),
  distribution.model = "std"
)




model1.1.sstd <- ugarchfit(spec = spec_sstd, data = log_gold)
model1.2.std <- ugarchfit(spec = spec_std, data = log_gold)
model1.1.sstd

model1.2.std
```
ARCH(7)裡面的參數在更換分布後仍舊有不同的部分






兩個模型解釋力有顯著不同


```{r, kurtosis and skewness test for the t-distributeion ARch, echo=T}
library(e1071)  # for skewness and kurtosis

# 取標準化殘差
resid_std <- residuals(model1.1.sstd, standardize = TRUE)

# 計算指標
sk <- skewness(resid_std)
ku <- kurtosis(resid_std)

cat("Skewness:", sk, "\n")
cat("Kurtosis:", ku, "\n")

# 取標準化殘差
resid_std <- residuals(model1.2.std, standardize = TRUE)

# 計算指標
sk <- skewness(resid_std)
ku <- kurtosis(resid_std)

cat("Skewness:", sk, "\n")
cat("Kurtosis:", ku, "\n")

```
在本次分析中，我們針對四種不同的模型，評估它們的標準化殘差與理論分布的契合程度。首先，採用常態分布誤差的 Model 1.1（ARIMA(1,1,1) 搭配 ARCH(1)）所產生的標準化殘差表現極差，呈現出強烈的負偏態（skewness 為 -6.55）與極高的峰度（kurtosis 達 237.83），顯示誤差分布高度偏離對稱且具有非常厚的尾部，遠遠超出常態分布的假設，這使得模型在預測或風險評估上可能非常不可靠。
相較之下，Model 1.2（ARIMA(1,1,1) 搭配 ARCH(7)）同樣假設常態分布，但在殘差表現上略有改善，偏態降至 -0.22，峰度亦降至 6.65，雖仍偏離理論常態分布，卻已不再如前者般極端。這顯示增加 ARCH 項次可在一定程度上捕捉變異結構，但仍無法解決常態分布誤差對金融數列厚尾的低適應性問題。
進一步地，當我們將誤差分布改為 skewed-t 分布時，情況有明顯改善。Model 1.1.sstt（ARIMA(1,1,1) + ARCH(1) + skewed-t error）所產生的殘差具有良好的對稱性（skewness 約 0.14）與可接受的厚尾（kurtosis 為 8.58），明顯顯示 skewed-t 分布能有效捕捉金融資料中的非對稱與重尾特性。該模型的誤差分布與資料行為較為吻合，使模型在預測與風險估計上更具可靠性。
最後，在 Model 1.2.std（ARIMA(1,1,1) + ARCH(7) + t 分布誤差）中，誤差雖仍略帶負偏態（skewness -0.35），但峰度為 8.21，整體上仍可視為合理且穩定的模型。t 分布具備對極端值與波動的容納能力，因此在高波動金融資產建模中，具有實用價值。
綜合而言，純常態分布對誤差的假設無法充分描述金融時間數列的實際行為，尤其在厚尾與偏態明顯的情況下。相較之下，skewed-t 與 t 分布能更好地捕捉資料特性，其中又以 Model 1.1.sstt 的誤差行為最為貼近理論分布，是目前四者中最具代表性的模型選擇。


```{r, ARCH(7) for raw data,echo=T}
# 計算對數報酬（log return）
log_return <- diff(log(AU_OIL$GoldPrice_interp))
ts.plot(diff(log_gold))
acf(log_return^2)
pacf(log_return^2)

```

```{r, ARCH(1) for the solely return rate, echo=T }
# ARCH(1) with skewed-t
spec_sstd2 <- ugarchspec(
  variance.model = list(model = "sGARCH", garchOrder = c(1, 0)),
  mean.model = list(armaOrder = c(0, 0), include.mean = TRUE),
  distribution.model = "std"
)


# ARCH(7) with t-distribution
spec_std2 <- ugarchspec(
  variance.model = list(model = "sGARCH", garchOrder = c(7, 0)),
  mean.model = list(armaOrder = c(0, 0), include.mean = TRUE),
  distribution.model = "std"
)




model2.1.std <- ugarchfit(spec = spec_sstd2, data = log_gold)
model2.2.std <- ugarchfit(spec = spec_std2, data = log_gold)
model2.1.sstd

model2.2.std
```


```{r, residual test for the ARCH model- momnet detection, echo=T}
library(e1071)  # for skewness and kurtosis

# 取標準化殘差
resid_std <- residuals(model2.1.std, standardize = TRUE)

# 計算指標
sk <- skewness(resid_std)
ku <- kurtosis(resid_std)

cat("Skewness:", sk, "\n")
cat("Kurtosis:", ku, "\n")

# 取標準化殘差
resid_std <- residuals(model2.2.std, standardize = TRUE)

# 計算指標
sk <- skewness(resid_std)
ku <- kurtosis(resid_std)

cat("Skewness:", sk, "\n")
cat("Kurtosis:", ku, "\n")
```
當前模型採用 standard t-distribution 作為誤差分布進行估計，並以標準化殘差的偏態與峰度作為評估模型適切性的依據。分析結果顯示，無論在 model2.1.std 或 model2.2.std 中，殘差的偏態值皆略呈負值（分別為 -0.245 與 -0.253），顯示其分布具有輕微的左偏性。雖未顯著偏離對稱分布，但仍可能反映誤差項分布在實際資料中未能完全對稱。更顯著的偏離則出現在峰度部分。兩模型的 Excess Kurtosis 皆約為 -1.713，推算原始峰度約為 1.287，顯著低於常態分布理論值（Kurtosis = 3），亦與 heavy-tailed 分布特徵不符。

此一結果顯示，雖然模型在估計階段假設殘差服從 heavy-tailed 的 t-distribution，但實際標準化殘差並未表現出重尾特性，反而呈現輕尾分布結構。此一偏離可能意味著模型所假設的誤差分布與資料的真實生成機制不一致。若模型目的在於精確捕捉報酬序列的高階統計性質，則應考慮進一步檢驗其他替代分布的適配性，例如常態分布、skewed-normal 或 skewed-t 分布。此外，若殘差仍呈現異常波動或非對稱性，亦可考慮引入 GARCH 組件以提升對波動性聚集現象的建模能力。整體而言，上述統計指標提供初步證據，指出目前模型之分布假設可能未能充分反映資料本身的統計結構，後續應進一步進行模型修正與比較，以提升估計效能與推論信賴度。

------Section2.1 GARCH(可以不報告這段)




-----Section2.2 Stochastic Volatility model



---Section3 Time Series Analysis for the Yield rate of the Treasury Bond



```{r, Bond Data Visualization, echo=F}
par(mfrow=c(2,2))
ts.plot(Data_daily1$`10年國債市場價格`,main= "10Y TB Price")
ts.plot(Data_daily1$`10年期TIPS`, main="10Y TIPS")
ts.plot(Data_daily1$`30年期TIPS`, main="30Y TIPS")
ts.plot(Data_daily1$T10Y2Y, main="T10Y2Y")
par(mfrow=c(1,1))
```

繪圖結果類似


```{r, imputation for Yiled rate,echo=F}

library(zoo)

Bond_interp <- na.approx(Data_daily1$`10年國債市場價格`)


```

做線性插補




```{r,unit root test, echo=F}
library(e1071)
##unit root test
ts.plot(Bond_interp, main="10Y term Bond Price", ylab="Price", xlab="Days")
adf.test(Bond_interp)

ts.plot(log( Bond_interp ), main="10Y term Bond Price", ylab="Price", xlab="Days")
adf.test(log(Bond_interp) )

ts.plot(diff( Bond_interp ), main="10Y term Bond Price", ylab="Price", xlab="Days")
adf.test(diff(Bond_interp) )

ts.plot(diff( log( Bond_interp ) ), main="10Y term Bond Price", ylab="Price", xlab="Days")
adf.test(diff( log(Bond_interp) ) )
ks.test(diff((Bond_interp)), "pnorm")
kurtosis(diff((Bond_interp)))  # 檢查風度


qqnorm(diff(log(Bond_interp)))
qqline(diff(log(Bond_interp)), col = 2)
ks.test(diff(log(Bond_interp)), "pnorm")
kurtosis(diff(log(Bond_interp)))  # 檢查峰值

```

結論是用差分但不要log的會比較好

```{r, autocorrelation detection, echo=T}
Bond_diff<- diff(Bond_interp)
##EFA
par(mfrow=c(2,2))
acf(Bond_diff, lag.max=50)
pacf(Bond_diff, lag.max=50)
acf(Bond_diff, lag.max=100)
pacf(Bond_diff, lag.max=100)
par(mfrow=c(1,1))

```

ARMA(1,1) model is good for the differenced Bond Price, or ARIMA(1,1,1) model for the non-differenced Bond Price Data.



```{r, model construction for the Bond data,echo=T}
model0<- auto.arima(Bond_diff)
model0
model1 <- arima(Bond_diff, order=c(1,0,1))
model1
summary(model1)
```



---Section 3 the Vector Autoregressive model


```{r, conintergration test,echo=T}


```
















